【裁判字號】    89,訴,318
【裁判日期】    890330
【裁判案由】    貪污
【裁判全文】
臺灣板橋地方法院刑事判決                          八十九年度訴字第三一八號
    公  訴  人  臺灣板橋地方法院檢察署檢察官
    被      告  戊○○
   指定辯護人   甲○公設辯護人
                丁○○
右列被告因行賄案件，經檢察官提起公訴（八十八年度偵字第一七三四六號），甲○
判決如左：
    主  文
戊○○對於依據法令從事公務之人員，關於違背職務之行為，行求賄賂，累犯，處有
期徒刑柒月，褫奪公權壹年。
丁○○無罪。
    事  實
一、戊○○曾於民國（下同）八十六年十月八日及同年十月二十三日因違反麻醉藥品
    管理條例及藥事法等案件，經甲○分別判處有期徒刑六月、四月，定其應執行刑
    有期徒刑八月確定，甫於八十八年二月二十八日執行完畢，猶不知悔改，緣於八
    十八年七月間，戊○○因違反毒品危害防制條例案件，經台灣板橋地方法院檢察
    署發布通緝，於同年七月十五日二十三時許，台北縣警察局少年隊員警丙○○、
    鄭祖德、乙○○等人，在台北縣樹林市鎮○街四四五號之大廈中庭內埋伏，俟戊○○、丁○○返家進入電梯時，員警丙○○等人隨即上前表明身分並逮捕戊○○
    ，當員警帶同戊○○、丁○○二人欲前往渠等住處查贓，行至該大廈八、九樓樓
    梯間時，戊○○明知丙○○等人均為依據法令從事公務之人員，為使丙○○等人
    違背職務而不將其逮捕，竟基於行賄之犯意，向丙○○、乙○○等警方人員稱：
    「我身上的十六萬（新台幣，下同）都給你們，你們放我，不要辦我。」「我錢
    給你們，今天的事就算了，放我們走」等語，為丙○○等人所拒絕，戊○○向丁○○索取皮包，警方懷疑皮包內有毒品，丙○○、乙○○乃出手將皮包搶過去，
    打開皮包發現內有現金十六萬元及海洛因三包、安非他命五包，並在渠等住處內
    查獲有海洛因八包、安非他命二小包、安非他命二小瓶、吸食器一組、分裝袋四
    十六個、磅秤一個、吸管二支等物。
二、案經台北縣警察局移請台灣板橋地方法院檢察署檢察官偵查起訴。
    理  由
壹、被告戊○○部分：
一、訊據被告戊○○矢口否認有為前揭犯行，辯稱：「八十八年七月十五日晚上十一
    時左右，我和我太太丁○○要回居住處樹林市鎮○街九樓（幾號忘記了），因為
    我們那樓電梯壞掉，我坐隔壁棟電梯，有三個人衝過來，我叫我太太開電梯門讓
    他們搭乘，他們一進電梯就將我制伏，我第一個反應以為被搶劫，因為我皮包內
    有很多現款，我太太拿著，我就向我太太拿回皮包，還沒拿到我就被其中一人搶
    走，出示警察證件，我才知道是警察，有一個警察問我皮包內這麼多錢做甚麼，
    我就開玩笑說：「不然都給你」，我沒有行賄的意思，皮包是我的，我叫丁○○
    拿的。」「皮包是警察搶過去的，而且我是開玩笑說不然給你。」云云。經查：
    （一）被告戊○○對於依據法令從事公務之人員，關於違背職務之行為，行求賄
    賂之事實，分據證人即台北縣警察局員警乙○○於甲○審理中指證綦詳：「因為
    戊○○被通緝，我們有線報知道他們住在樹林市鎮○街四四五號的大廈，但不知
    是那一戶，因此我和丙○○、鄭祖德三人就到該大廈中庭前、後門埋伏，並事先
    和大樓警衛取得協調，在當晚十一時左右，丙○○發現他們二人回來了，並去搭
    電梯，丙○○就跟上去，我和鄭祖德也衝過去要坐電梯，是他們開電梯讓我們進
    去的，進入電梯後我和丙○○就控制戊○○，問明姓名後就上手銬，鄭祖德出示
    證件，我問戊○○住那裡，他沒確實講說是八樓，在八樓下電梯，他說他不是住
    這一層樓，就爬樓梯上九樓，就在八樓樓梯間，他說他身上有十六萬都給我們，
    叫我們放他們走，不要辦他，講了兩次，並且向丁○○要拿皮包，我們懷疑皮包
    內有毒品，我和丙○○就出手要拿皮包，因此發生拉扯，皮包被我們搶過來，打
    開看有現金十六萬，還有安非他命和海洛因，他當時講那些話時很緊張的樣子，
    不像開玩笑。」；及證人台北縣警察局小隊長丙○○於檢察官偵訊中指證稱：「
    （問戊○○被查獲，如何要求？）他說身上有十六萬，叫我們拿走，放他們走，
    ．．．」等語；核與同案被告丁○○於警訊中所供承：「在中庭的時候，有向警
    方說其（即被告戊○○）要拿十六萬要給警方，請警方不要辦他，另在上樓的樓
    梯間，又重複說如此的話，就是把錢拿給警方，我當時不知道怎麼辦，就把裝錢
    的皮包拿給陳某，他拿了以後又被警方從其手中搶去，並打開後發現內有現金十
    六萬元及海洛因及安非他命各數包。」等語大致相符；即被告戊○○於警局初訊
    時亦坦承向警員稱：「我身上有十幾萬給你們，你們不要辦我們，放我們走。」
    「我錢給你們，今天的事就算了，放我們走。」，並有被告戊○○所有之現金十
    六萬元扣案可資佐證。準此以觀，被告戊○○確有向當場執行逮捕任務之員警行
    賄，以期脫免逮捕之事實。被告戊○○甲○審理中翻異前供，辯稱僅係開玩笑云
    云，顯係卸責之詞，委不足採。本件事證明確，被告戊○○犯行堪可認定，應予
    依法論科。
二、核被告戊○○所為，係犯貪污治罪條例第十一條第一項之行求賄賂罪。被告有事
    實欄所載之前科，有台灣高等法院檢察署刑案紀錄簡覆表在卷可稽，其於有期徒
    刑執行完畢後，五年內再犯本件有期徒刑以上之本罪，為累犯，依法加重其刑。
    被告在偵查中自白犯罪，依同法條第三項減輕其刑，並先加後減之。爰審酌被告
    染有吸毒惡習，品行不佳，犯罪之動機、目的、手段、智識程度、犯罪後之態度
    等一切情狀，量處如主文所示之刑，並宣告褫奪公權一年。另查扣案之現金十六
    萬元，乃係放於皮包內，執勤員警懷疑皮包內有毒品而搶過去，並非被告主動拿
    給警方，理由詳如前述，尚難認係被告戊○○所有供犯罪所用之物，且被告戊○○於行賄時，僅表明「我身上有十幾萬給你們，你們不要辦我們，放我們走」，
    尚未出示現金給警方看，亦難認係被告所有供犯罪預備之物，爰不予宣告沒收。
    此外扣案之海洛因、安非他命、吸食器、分裝袋、磅秤、吸管等物，與本件犯罪
    無直接關係，亦不予宣告沒收，應由審理該案之機關另行處理。
貳、被告丁○○部分：
一、公訴意旨另以：被告丁○○明知丙○○等人均為依據法令從事公務之人員，為使
    丙○○等人違背職務而不逮捕戊○○，與被告戊○○基於共同行賄之犯意聯絡，
    於戊○○向丙○○、乙○○等警方人員稱：「我身上的十六萬都給你們，你們放
    我，不要辦我」，並自丁○○身上取出皮包，打開出示十六萬元之時，被告丁○○亦在旁表示「我絕對不會說出去」等語，而共同行求賄賂，為丙○○等人當場
    拒絕，因認被告丁○○亦涉有貪污治罪條例第十一條第一項之行求賄賂罪嫌。
二、按被告對於他人所從事之犯罪行為，是否具有犯意聯絡及行為分擔，為成立共同
    正犯之構成要件事實，根據刑事訴訟法第一百五十四條規定，應依積極證據加以
    認定。若無足可證明共同正犯之積極證據，不得徒憑涉案各人間有何親誼故舊關
    係，遽行推測其必會共同參與犯罪。本件公訴人起訴被告丁○○與被告戊○○共
    同從事前述犯行，乃係以台北縣警察局小隊長丙○○於偵查中之指訴（見八十八
    年度偵字第一七三四六號偵查卷第六十九頁）為其論據；然查：訊之被告丁○○
    堅詞否認有公訴人所指之犯行，辯稱：「我從頭到尾都沒有講話」等語。甲○就
    上開事實質諸證人乙○○，其結證稱：「（問丁○○有無說我絕對不會說出去？
    ）我印象中是戊○○叫丁○○不要說出去，沒有聽他講這樣的話。」「（問丁○○有無主動將皮包給你們？）不是，他是戊○○向他拿皮包，他要交給戊○○，
    我們搶過來。」「（問丁○○有無打開皮包出示現金？）沒有。」等語；另被告
    戊○○亦供稱：「（問丁○○有無講我絕對不會說出去？）我沒有聽到。」等語
    。由上開乙○○之證言及被告戊○○之供述，應可認定被告丁○○前開所辯為真
    實，則被告丁○○應無與被告戊○○共同行求賄賂之犯意聯絡，且依前開證人乙○○所述，被告丁○○亦未主動將皮包交與警方人員，而係戊○○向丁○○索取
    皮包時，警方懷疑皮包內有毒品而搶過去，基此亦足以認定被告丁○○就被告戊○○行賄之情節，並未有行為之分擔。此外復查無其他積極證據證明被告丁○○
    有公訴人所指之犯行，既查無足可證明被告丁○○有共同行賄之積極證據，自不
    得僅因其與被告戊○○有夫妻關係，率為對其不利之認定，爰為被告丁○○無罪
    之諭知，以昭審慎。
三、被告丁○○經合法傳喚無正當理由不到庭，甲○認為應諭知無罪之判決，爰不待
    其陳述逕行判決。
據上論斷，應依刑事訴訟法第二百九十九條第一項前段、第三百零六條、第三百零一
條第一項、貪污治罪條例第十一條第一項、第三項、第十七條、刑法第十一條前段、
第四十七條、第三十七條第二項，判決如主文。
本案經檢察官游鉦添到庭執行職務
中      華      民      國      八十九      年    三    月    三十      日
                                  臺灣板橋地方法院刑事第一庭
                                      法  官  毛崑山
右正本證明與原本無異。
如不服本判決，應於判決送達後十日內，向甲○提出上訴狀。
                                      書記官  章宏萱
中      華      民      國      八十九      年    三    月    三十一    日


司法院資訊處製作；財團法人民間司法改革基金會備份。
